【裁判字號】    91,訴,4047
【裁判日期】    920306
【裁判案由】    考試
【裁判全文】
臺北高等行政法院裁定                            九十一年度訴字第四○四七號
    原      告  甲○○
    被      告  考選部
    代  表  人  劉初枝部長）.
    訴訟代理人  乙○○
右當事人間因考試事件，原告提起行政訴訟，本院裁定如左：
    主  文
原告之訴駁回。
訴訟費用由原告負擔。
    理  由
一、按原告之訴，有起訴不合程式或不備其他要件之情形者，行政法院應以裁定駁回
    之，行政訴訟法第一百零七條第一項第十款定有明文。次按「人民因中央或地方
    機關之違法行政處分，認為損害其權利或法律上之利益，經依訴願法提起訴願而
    不服其決定，或提起訴願逾三個月不為決定，或延長訴願決定期間逾二個月不為
    決定者，得向高等行政法院提起撤銷訴訟。」、「人民因中央或地方機關對其依
    法申請之案件，予以駁回，認為其權利或法律上利益受違法損害者，經依訴願程
    序後，得向高等行政法院提起請求該機關應為行政處分或應為特定內容之行政處
    分之訴訟。」行政訴訟法第四條第一項、第五條第二項分別定有明文。而此所謂
    行政處分，依訴願法第三條第一項規定，係指中央或地方機關就公法上具體事件
    所為之決定或其他公權力措施而對外直接發生法律效果之單方行政行為而言。再
    按「提起訴願以有具體事件之行政處分為前提要件，若未確指於某年月日之何種
    處分有何不服，或恐將來有損害其權益之行政處分發生預行請求救濟，均屬於法
    不合，自應予以駁回。」行政法院（現改制為最高行政法院）三十一年度判字第
    四十五號著有判例。職是，如原告未確實指明係對某年月日之何種處分有何不服
    ，或恐將來有損害其權益之行政處分發生預行請求救濟，或其起訴未經合法訴願
    程序者，行政法院自應以裁定駁回之。又按，行政訴訟法第七條固規定，提起行
    政訴訟，得於同一程序中，合併請求損害賠償或其他財產上給付，惟此應以其提
    起之撤銷訴訟或課予義務訴訟合法為前提，始得合併請求。
二、本件原告因考試事件，具狀提起行政訴訟，主張考試院就第三人紀智仁所為之九
    十一年九月十八日（九一）考台訴決字第一二九號訴願決定，損害其考試權利，
    爰以利害關係人身分請求：(一)撤銷上開訴願決定。(二)判命被告准予原告報考九十
    二年特種考試臺灣省及福建省基層公務人員三等考試、九十二年特種考試台北市
    政府基層公務人員三等考試、九十二年公務人員高等考試三級考試及其他以考試
    及格資格應高一等級之考試。(三)判命被告賠償原告新台幣壹拾萬元及自起訴狀送
    達翌日起至給付日止按年利率百分之五計算之利息。惟查，考試院九十一年九月
    十八日（九一）考台訴決字第一二九號訴願決定，係就第三人紀智仁於九十一年
    五月間報考九十一年公務人員高等考試三級考試一般行政科考試第一試，經被告
    以九十一年五月二十日選高字第○九一一四○○三一八號函予以退件之處分，作
    成駁回第三人紀智仁訴願之決定，上開行政處分與訴願決定均與原告無關，原告
    遽對之提起撤銷訴訟，自非法之所許。矧被告訴訟代理人於本院九十二年三月五
    日行準備程序時表示：「被告並未對原告作成任何行政處分，原告亦未經提起訴
    願程序逕行起訴，且原告訴之聲明所提各項考試，目前為止均未開始報名，原告
    預行請求救濟，顯不合法。」等語，則原告因恐將來有損害其權益之行政處分發
    生，於未有具體之申請案件遭駁回，亦未有合法訴願之提起前，冀藉由訴訟程序
    預行請求救濟，依首揭規定及說明，其起訴已不備要件，應逕予裁定駁回之。又
    本件撤銷訴訟及課予義務訴訟既不合法，則原告一併對被告請求損害賠償，於法
    亦屬不合，應併予駁回。
三、依行政訴訟法第一百零七條第一項第十款、第一百零四條、民事訴訟法第九十五
    條、第七十八條，裁定如主文。
中    華    民    國      九十二      年      三      月       六       日
                              臺 北 高 等 行 政 法 院  第 六 庭
                                          審 判 長 法  官  林樹埔
                                                   法  官  闕銘富
                                                   法  官  曹瑞卿
右為正本係照原本作成。
如不服本裁定，應於送達後十日內向本院提出抗告狀（須按他造人數附繕本）。
中    華    民    國      九十二      年      三      月       六       日
                                                   書記官  方偉皓


司法院資訊處製作；財團法人民間司法改革基金會備份。
